臺灣屏東地方法院刑事判決　　　　　　　99年度訴字第1210號
公　訴　人　臺灣屏東地方法院檢察署檢察官
被　　　告　陳國明
　　　　　　黃順強
上列被告因偽證等案件，經檢察官提起公訴（99年度偵字第3424
號）本院判決如下：
    主  文
陳國明共同犯森林法第五十二條第一項第四款、第六款之竊取森
林主產物罪，處有期徒刑壹年肆月，併科罰金新臺幣玖拾伍萬柒
仟元，罰金部分如易服勞役，以新臺幣參仟元折算壹日。又犯偽
證罪，處有期徒刑肆月。應執行有期徒刑壹年陸月，併科罰金新
臺幣玖拾伍萬柒仟元，罰金部分如易服勞役，以新臺幣參仟元折
算壹日。
黃順強共同犯森林法第五十二條第一項第四款、第六款之竊取森
林主產物罪，處有期徒刑壹年，併科罰金新臺幣玖拾伍萬柒仟元
，罰金部分如易服勞役，以新臺幣參仟元折算壹日。
    事  實
一、陳國明與年籍姓名不詳綽號「阿發」之成年男子於民國99年
    3 月16日，在恆春鎮林務局恆春事業區第33林班挖採山藥時
    ，發現該山區有遭不詳竊賊盜挖之七里香林木4 株（係在林
    務局屏東林區管理處恆春事業區第33林班地，經GPS 儀器定
    位，座標X:225757、Y:0000000 ；X:225759、Y:0000000 ；
    X:225660、Y:0000000 ；X:225748、Y:0000000 處遭竊），
    暫置於該處，遂起意加以竊取，當日晚間11時許，渠等2 人
    至恆春鎮柴西巷17號黃順強家中，與之共同商議，議定後，
    共同基於意圖為自己不法所有之犯意聯絡，隨即推由陳國明
    駕黃順強持有之未懸掛車牌之自小貨車（車身號碼：320*54
    0 ，第4 位號碼已遭磨滅）附載阿發，黃順強則騎乘重型機
    車（車號不詳）沿途把風隨行，迄翌日凌晨0 至1 時許，到
    達上開地點，並由陳國明及阿發加以竊取搬運上車，得手後
    欲離去之際，為警與林務局屏東林區管理處查緝小組、恆春
    工作站人員，攔車盤查，雖陳國明與「阿發」脫逃，然而扣
    得上揭自小貨車１輛暨七里香４株等物，因而循線查知上情
    。
二、陳國明於99年4 月21日下午，在臺灣屏東地方法院檢察署恆
    春辦公室偵查庭接受檢察官偵訊時，以證人身分，就案情有
    重要關係之黃順強是否知情，是否前往一情，供前具結而為
    虛偽陳述，虛偽證稱：伊係向黃順強租車，未告知用途，伊
    不知其是否騎機車隨行云云，足以影響刑事案件偵查之正確
    性。
三、案經屏東縣政府警察局恆春分局報請及臺灣屏東地方法院檢
    察署檢察官自動檢舉偵查起訴。
    理  由
一、證據能力方面：
  (一)按被告以外之人於偵查中向檢察官所為陳述，除顯有不可信
    之情況者外，得為證據，刑事訴訟法第159 條之1 第2 項定
    有明文。偵查中對被告以外之人（包括證人、鑑定人、告訴
    人、被害人及共同被告等）所為之偵查筆錄，或被告以外之
    人向檢察官所提之書面陳述，性質上均屬傳聞證據。惟現階
    段刑事訴訟法規定檢察官代表國家偵查犯罪、實行公訴，依
    法其有訊問被告、證人及鑑定人之權，證人、鑑定人且須具
    結，而實務運作時，檢察官偵查中向被告以外之人所取得之
    陳述，原則上均能遵守法律規定，不致違法取供，其可信度
    極高，職是，被告以外之人前於偵查中已具結而為證述，除
    反對該項供述得具有證據能力之一方，已釋明「顯有不可信
    之情況」之理由外，不宜遽指該證人於偵查中之陳述不具證
    據能力。經查，被告陳國明、黃順強於偵查中以證人身分向
    檢察官所為之陳述，業經證人依法具結，被告2 人復均未抗
    辯該審判外陳述有何顯不可信之情況，且對該證人部分亦不
    主張行使詰問權，本院審酌上揭證人陳述時之外在環境，並
    無何顯不可信之情況，揆諸上開說明，應認被告陳國明、黃
    順強於偵查中以證人身分向檢察官所為之陳述，得為證據，
    具有證據能力。
  (二)按被告以外之人於審判外之言詞或書面陳述，除法律有規定
    者外，不得作為證據；又被告以外之人於審判外之陳述，雖
    不符合同法第159 條之1 至第159 條之4 之規定，但經當事
    人於審判程序同意作為證據，法院審酌該言詞陳述或書面陳
    述作成時之情況，認為適當者，亦得為證據；又當事人、代
    人或辯護人於法院調查證據時，如有第159 條第1 項不得為
    證據之情形，而未於言詞辯論終結前聲明異議者，視為有前
    項之同意，刑事訴訟法第159 條第1 項及第159 條之5 分別
    定有明文。查被告陳國明、黃順強於警詢時之供述、證人蕭
    木根於警詢時之證述，偵查報告、搜索扣押筆錄、扣押物品
    目錄表、贓物認領保管單、行政院農業委員會林務局屏東林
    區管理處99年3 月19日春業字第0996610553號函、99年11月
    18 日 春業字第0996612868號函及其附件位置圖、山價查定
    書等證據，被告於原審及本院準備程序及審判期日中均未予
    爭執，且迄至言詞辯論終結前亦未再聲明異議，本院審酌該
    等言詞陳述及書面陳述作成時之情況，並無不宜作為證據之
    情事，依刑事訴訟法第159 條之5 之規定，自得作為證據。
二、認定犯罪事實所憑之理由：
  (一)就被告黃順強所涉事實欄一部分犯行：
    訊據被告黃順強固坦認當日晚間確有租賃前揭未懸掛車牌之
    自小貨車予同案被告陳國明及「阿發」，且當晚亦騎乘機車
    循陳國明等人駕駛之路線前往山區等情，惟否認與陳國明、
    「阿發」等人共同竊取上揭七里香4 株之森林主產物，辯稱
    ：伊於租車時並未詢問同案被告陳國明及「阿發」租用車輛
    之目的，但見其駕車前往山區後，始覺有異，遂騎車尾隨其
    後，然終因追蹤未及，遂於山區暫停等候，嗣等候不至，乃
    騎車還家等語。經查：
  1.被告黃順強雖以前詞置辯，且同案被告陳國明就被告黃順強
    涉案部分，固證述伊與「阿發」並未告知被告黃順強渠等租
    用小貨車之用途，且被告黃順強並未參與渠等犯行等語，然
    渠等所述，顯有以下之矛盾及與事理不符之處：
  (1)就何人駕駛該小貨車部分，證人即共同被告陳國明於警詢中
    供稱係伊駕駛（偵卷第8 頁背面參照），迄本院99年12月7
    日準備程序中供稱上山係由伊駕駛，下山時則由「阿發」駕
    駛等語（本院卷第30頁背面參照），然於本院審判期日改稱
    上山時伊尚不知開往何處，係由「阿發」駕駛，下山時始由
    伊駕駛等語（本院卷第42頁至同頁背面參照）；又以被告陳
    國明就渠與「阿發」駕車出發時，是否已知要前往山區竊取
    林木一節，先於偵查中辯稱租車時伊大概知道是要去載七里
    香等語（偵卷第47頁參照），顯有當時尚未確定是否前往竊
    取森林主產物犯行之意思，然於本院審理中又改稱一開始即
    與「阿發」談妥前往竊取等語（本院卷第42頁參照），亦見
    前後矛盾，足認其前後供述已有矛盾，是其證述之情節，即
    難以遽採。
  (2)就被告陳國明向黃順強租賃小貨車部分，被告陳國明固供稱
    係因該車為四輪傳動之車輛，沒有牌照，且在其住處左近，
    故而向黃順強租賃等語（本院卷第42頁參照），然：
  同案被告黃順強既非以租賃車輛為業，且該車已經破舊，又
    無牌照，且只租用一晚，被告陳國明、「阿發」竟卻約定以
    3000元租借一晚，已難認合於常情。
  況被告陳國明、黃順強均供稱係「阿發」向黃順強洽談租車
    乙事，然被告陳國明、黃順強復又供承不知「阿發」之真實
    姓名與聯絡方式（偵卷第47頁、第48頁參照），則被告黃順
    強當無從於事後向「阿發」索討車輛與租金，是其等所辯係
    租賃車輛一事，亦不合常情。
  被告黃順強自承於被告陳國明、「阿發」駕車向山上離去後
    ，即覺不妥，則被告黃順強顯就深夜駕車上山當可能從事違
    法活動之情，有所認識；而被告黃順強、陳國明均供稱於當
    日深夜租借車輛時，並未告知租借車輛之用途，黃順強亦復
    未加以詢問等語，則若被告黃順強確有探知同案被告陳國明
    等人租車用途之意，自應於出租前即加以詢問，縱於出租後
    才想到要追問此節，亦應即行尾隨跟上該小貨車以便查詢，
    但被告黃順強卻自承係於被告陳國明出發後已達5 分鐘之久
    ，方才騎車出門追查，實已與常情有違；再其既於5 分鐘後
    才騎車尾隨該小貨車，縱該小貨車時速僅30公里，亦已駛離
    2.5 公里之遠，自無追及之可能，況被告黃順強自承不知被
    告陳國明等人駕車之目的地為何，更無追上該小貨車之理，
    故被告黃順強辯稱於小貨車離去後5 分鐘始騎車跟隨在後，
    及於途中停留數十分鐘等候該小貨車等語，即顯有可疑。
  參以被告陳國明係因該車並無牌照，是以特意向同案被告黃
    順強租借該車之情，而黃順強亦坦認其認為陳國明等人租車
    上山一事亦有可疑，可能涉有不法等語（偵卷第20頁參照）
    ，益徵黃順強顯無不知渠等駕車上山將竊盜森林產物之理。
  (3)被告黃順強先後就其於山區暫停等候被告陳國明、「阿發」
    等人之時間部分，於警詢時供述約為40分鐘（偵卷第15頁參
    照），於本院準備程序中改稱5 分鐘（本院卷第31頁參照）
    ，兩者時間相差達數倍，當無誤記之可能；且衡諸常情，如
    若僅停留5 分鐘，當無法及時與陳國明「阿發」等人共同竊
    盜之理，是足認被告黃順強於本院審理時，供述顯有避重就
    輕、為己開脫之情。
  (4)被告陳國明供稱渠等當晚所駕小貨車並未開燈等情，核與證
    人即員警何富榮證述相符，應堪採信；然被告陳國明又供稱
    當日係藉由月光行駛山路等語（本院卷第30頁背面參照），
    參諸當日係農曆二月初一，當無從憑倚月光照明，是其所述
    藉由月光行駛山路之情，顯屬虛妄。而山路蜿蜒，於深夜中
    駕駛並非易事，是證人何富榮證稱，當晚係由機車開燈行駛
    在前、貨車熄燈行駛在後等語，即藉由機車引導貨車之方式
    通行山路之情，應值採信。則被告黃順強辯稱其不知被告陳
    國明等人駕車何往之詞，亦屬不實。
  (5)再就該小貨車由何人駕車下山一節：
    證人即共同被告陳國明於本院準備程序中供稱伊開車上山、
    「阿發」開車下山等語（本院卷第30頁背面參照），被告黃
    順強亦於本院準備程序中坦認係陳國明開車離開其住處等語
    （本院卷第31頁參照），惟被告黃順強於警詢時供認遭攔檢
    時係由「阿發」駕駛等語（偵卷第15頁參照）。則若被告黃
    順強並未在山區與被告陳國明、「阿發」等人會合，且以前
    揭方式由前車引導後車下山，黃順強當無從得悉下山時駕駛
    小貨車之人為「阿發」。故由此益徵黃順強於山區確有與陳
    國明、「阿發」會合，且共同竊取森林主產物之情。
  (6)綜上，被告黃順強之辯解顯屬不實，而被告陳國明就被告黃
    順強涉案部分，顯有為其迴護而為虛偽證言之情，是其有關
    被告黃順強並未參與之證述，均難以採信。
  2.至被告黃順強與同案被告陳國明等人，一同進入上開山區後
    ，即盜取前述林木，並由上開小貨車載運，再由被告黃順強
    騎乘機車在前引導，嗣為警攔查後，發現車上載有扣案七里
    香4 株等情，除經被告黃順強自承當晚確有騎車進入山區外
    ，亦經證人即當晚查獲渠等竊取森林主產物犯行之員警何富
    榮到庭具結證述綦詳，且查員警何富榮並無設詞構陷被告黃
    順強之理，其有關被告黃順強所騎乘之機車開大燈前導同案
    被告陳國明駕駛而未開燈之車輛等證述，亦無違常情，堪值
    信採。此外，復有證人蕭木根於警詢時之證述、本案之搜索
    扣押筆錄、扣押物品目錄表、贓物認領保管單、行政院農業
    委員會林務局屏東林區管理處99年3 月19日春業字第099661
    0553號函、99年11月18日春業字第0996612868號函及其附件
    位置圖、採證照片10等證據在卷可參，堪認被告黃順強確有
    參與本件犯行，故本件黃順強涉案部分，事證已臻明確，其
    犯行洵足認定，應依法論科。
  (二)就被告陳國明所涉事實欄一部分犯行：
  1.按告訴人、證人之陳述有部分前後不符，或相互間有所歧異
    時，究竟何者為可採，法院仍得本其自由心證予以斟酌，非
    謂一有不符或矛盾，即認其全部均為不可採信，尤其關於行
    為動機、手段及結果等細節方面，告訴人之指陳，難免故予
    誇大，證人之證言，有時亦有予以渲染之可能，然其基本事
    實之陳述，若果與真實性無礙時，仍非不得予以採信（最高
    法院74年度台上字第1599號判例意旨參照）。被告陳國明固
    就同案被告黃順強參與本案之情節有所迴護，亦就其參與本
    件犯行之供述避重就輕，然渠就自身參與犯罪之情則始終供
    述如一，是亦無礙於其就自身犯行供述之真實性。
  2.訊據被告陳國明就上開事實欄一部分有關自己參與本件竊取
    森林主產物犯行均坦承不諱，核與證人即查獲之員警何富榮
    於本院證述之情節、證人蕭木根於警詢時之證述均大致相符
    （有關其證述不符部分，亦業經論列如前），並有搜索扣押
    筆錄、扣押物品目錄表、贓物認領保管單、行政院農業委員
    會林務局屏東林區管理處99年3 月19日春業字第0996610553
    號函、99年11月18日春業字第0996612868號函及其附件位置
    圖、山價查定書等證據，在卷可查，堪認其就對己不利之任
    意性自白與事實相符，堪採信為證據。是本件就被告陳國明
    所涉部分，犯行洵堪認定，應依法論科。
  (三)就被告陳國明所涉事實欄二部分犯行：
    訊據被告陳國明固坦認99年4 月21日偵訊中檢察官確有告知
    其有關偽證之罪責，且其具結之後，確有證述如當日偵訊筆
    錄之記載，證稱黃順強並未參與本件竊取森林主產物之犯行
    （本院卷第30頁背面參照），惟否認有何偽證犯行，辯稱其
    證述並無不實等語。然查：被告陳國明、黃順強所涉事實欄
    一部分犯行業經認定如前，且陳國明本身即參與本案犯行，
    自無不知同案被告黃順強確有共同參與之理，而仍於偵查中
    仍證述黃順強並未參與等語，足認其結證後之證述實屬虛偽
    。故本件事證已臻明確，被告所辯，無非事後卸責之詞，不
    足採信，其犯行洵堪認定，應依法論處。
三、論罪科刑：
  (一)按森林係指林地及其群生竹、木之總稱；依其所有權之歸屬
    ，分為國有林、公有林及私有林，森林法第3條第1項定有明
    文。本件山豬肉2 棵本生長於國有森林，為國有森林主產物
    等情，業據證人即行政院農業委員會林務局屏東林區管理處
    恆春工作站技術士楊健平於警詢時證述明確，並有行政院農
    業委員會林務局屏東林區管理處前揭函及其附件在卷足憑。
    故核被告陳國明、黃順強就事實欄一部分所為，均係犯森林
    法第52條第1 項第4 款、第6 款之結夥二人以上竊取森林主
    產物而為搬運贓物使用車輛罪。又按刑法上之偽證罪，不以
    結果之發生為要件，一有偽證行為，無論當事人是否因而受
    有利或不利之判決，均不影響其犯罪之成立（最高法院71年
    台上字第8127號判例意旨參照），被告陳國明於本案偵查中
    所為不實之證述，雖未經法院採為有利同案被告黃順強之認
    定，惟不影響被告偽證犯行之成立，故核被告陳國明就事實
    欄二部分所為，係犯刑法第168 條偽證罪。
  (二)被告2 人及未到案之「阿發」間就上開竊取森林主產物之犯
    行，有犯意聯絡及刑為分擔，應認均係共同正犯。
  (三)被告陳國明就上開竊取森林主產物及偽證罪之犯行，其犯意
    各別、行為互殊，應予分論併罰。
  (四)爰就竊取森林主產物部分，審酌被告2 人不思正當工作，竟
    共同竊取國家森林主產物七里香4 株，致森林保育與國家財
    產造成侵害，所為非是；又查被告陳國明甫因竊取森林主產
    物於99年2 月10日為警查獲（嗣經檢察官起訴而繫屬本院，
    即本院99年度訴字第1121號）、被告黃順強因竊盜案件經臺
    灣彰化地院以97年易字第1370號判處有期徒刑7 月、緩刑3
    年確定，有渠等臺灣高等法院被告前案紀錄表各1 份、上開
    起訴書及判決書等在卷可考，足認渠等未能因前次遭查獲而
    知所警惕；至被告陳國明雖坦承其竊盜犯行，惟就案情之供
    述，避重就輕，其犯後態度尚可，被告黃順強則始終否認犯
    行，未見悔意，犯後態度不佳及渠等竊得贓物之價值等一切
    情狀，分別量處如主文所示之刑。爰就偽證部分，審酌被告
    陳國明始終區意迴護同案被告黃順強，雖於偵查中到庭作證
    ，並經檢察官告以具結之效果及偽證之罪責，命其於作證前
    朗讀結文後具結，應業已知悉偽證之嚴重性，竟仍對於案情
    有重要關係之事項，故為虛偽之陳述，致生無謂司法調查程
    序，影響司法威信，及其始終否認犯行，難見悔意等一切情
    狀，量處如主文所示之刑，及就被告陳國明部分定其應執行
    刑，以示懲儆。
  (五)按森林法於87年5 月27日修正時，相關罰金之條文均已修正
    為以新臺幣為罰金之單位，雖同法第52條未予明示，仍規定
    「併科贓額2 倍以上5 倍以下罰金」，惟同法之罰金條文既
    已經全部修正為以新臺幣為貨幣單位，解釋上第52條之貨幣
    單位應與其他條文相同。被告2 人所竊取之七里香4 株，經
    本院函請行政院農業委員會林務局屏東林區管理處鑑定山價
    ，而鑑定結果，就渠等竊取之七里香4 株山價共計為478500
    元一節，有該處99年11月18日春業字第0996612868號函所附
    附件之山價查定書在卷可憑（本院卷第24頁參照）。茲依森
    林法第52條第1 項規定，對被告2 人分別均併科贓額2 倍即
    957000元之罰金，並各就罰金部分諭知如易服勞役之折算標
    準。
據上論斷，應依刑事訴訟法第299 條第1 項前段，森林法第52條
第1 項第4 款、第6 款，刑法第11條前段、第28條、第42條第3
項、第168 條、第51條第5 款，判決如主文。
本案經檢察官曾士哲到庭執行職務
中    華    民    國   100    年    3     月    16    日
                  刑事第四庭    審判長法  官  莊鎮遠
                                      法  官  江振源
                                      法  官  李謀榮
以上正本證明與原本無異。
如不服本判決應於收受判決後10日內向本院提出上訴書狀，並
應敘述具體理由；其未敘述上訴理由者，應於上訴期間屆滿後
20日內向本院補提理由書（均須按他造當事人之人數附繕本）
「切勿逕送上級法院」。
中    華    民    國   100    年    3     月    16    日
                                      書記官  蔡進吉
附錄本件論罪科刑法條：
森林法第52條
竊取森林主、副產物而有左列情形之一者，處6 月以上5 年以下
有期徒刑，併科贓額2 倍以上5 倍以下罰金：
一、於保安林犯之者。
二、依機關之委託或其他契約，有保護森林義務之人犯之者。
三、於行使林產採取權時犯之者。
四、結夥2 人以上或僱使他人犯之者。
五、以贓物為原料，製造木炭、松節油、其他物品或培植菇類者
    。
六、為搬運贓物，使用牲口、船舶、車輛，或有搬運造材之設備
    者。
七、掘採、毀壞、燒燬或隱蔽根株，以圖罪跡之湮滅者。
八、以贓物燃料，使用於礦物之採取，精製石灰、磚瓦或其他物
    品之製造者。
前項未遂犯罰之。
第1 項第5 款所製物品，以贓物論，沒收之。
中華民國刑法第168條
於執行審判職務之公署審判時或於檢察官偵查時，證人、鑑定人
、通譯於案情有重要關係之事項，供前或供後具結，而為虛偽陳
述者，處7 年以下有期徒刑。